臺灣嘉義地方法院民事判決　九十年度訴字第六○八號
　　原　　　告　丙○○
　　法定代理人　丁○○
　　訴訟代理人　乙○○
　　被　　　告　甲○○
右當事人間損害賠償事件，本院判決如左：
    主    文
被告應給付原告新臺幣壹佰玖拾參萬捌仟玖佰陸拾肆元，及自民國九十年六月十二日
起至清償日止按年息百分之五計算之利息。
原告其餘之訴駁回。
訴訟費用由被告負擔十分之七，餘由原告負擔。
本判決於原告以新台幣陸拾肆萬柒仟元或等值之銀行可轉讓定期存款單供擔保後，得
假執行。但被告如於假執行程序施行前以新臺幣壹佰玖拾參萬捌仟玖佰陸拾肆元為原
告預供擔保，得免為假執行。
原告其餘假執行之聲請駁回。
    事實及理由
一、程序方面：
    按訴狀送達後，原告不得將原訴變更或追加他訴，但擴張或減縮應受判決事項之
    聲明者者不在此限，而被告於訴之變更或追加無異議，而為本案之言詞辯論者，
    視為同意變更或追加。民事訴訟法第二百五十五條第一項第三款、第二項分別定
    有明文。查原告於其刑事附帶民事訴訟起訴狀訴之聲明欄請求被告應給付其醫療
    費新臺幣（下同）二十二萬二千一百六十五元、減少勞動能力損失一百四十四萬
    元、精神慰撫金一百萬元共計二百六十六萬二千一百六十五元，及自起訴狀繕本
    送達被告翌日起至清償日止，按年息百分之五計算之利息；嗣於民國九十一年一
    月十六日將請求之減少勞動能力損失之請求金額減縮為一百二十五萬五千零四十
    七元，追加增加生活支出一十九萬零九百八十元共計二百六十六萬八千一百九十
    二元，經核分別屬減縮及追加其應受判決事項之聲明，被告對追加部分並無意義
    ，且為言詞辯論，則揆諸前揭規定，其訴之變更自屬合法，應予准許。
二、原告主張：
（一）被告於八十九年七月十九日下午四時四十五分許，駕駛車牌號碼ＳＨ─七０四
      六號自用小客車，沿嘉北公路由雲林縣北港鎮往嘉義市，於行經嘉義縣太保市
      ○○里○○路○段九十號前劃有雙黃線之道路，應注意設有禁止迴車標誌或劃
      有分向限制線，禁止超車線、禁止變換車道線之路段，不得迴車，且汽車迴車
      前，應暫停並顯示左轉燈號或手勢，看清無來往車輛，並注意行人通過，始得
      迴轉，及應採取必要之安全措施，而依當時情事，並無不能注意之情形，竟疏
      未注意而在劃有雙黃線之禁止迴車路段迴車，亦未暫停並顯示燈光或手勢，又
      未看清來往車輛及注意車前狀況，即貿然迴車，適有由原告騎乘ＭＩＳ－○二
      ○重型機車，沿嘉北公路由嘉義市往北港方向行駛，因閃避不及，兩車發生碰
      撞，致原告受有頭部外傷併腦震盪、左膝擦傷、第一腰椎壓迫性粉碎性骨折併
      脊髓及神經壓迫等傷害，被告過失傷害刑事部分，經本院以九十年度交易字第
      五三號判處有期徒刑二月，臺灣高等法院臺南分院以九十年度交上易字第一二
      四四號駁回被告上訴後確定。
（二）原告因被告之過失而受有損害，自得依民法第一百八十四條第一項、第一百九
      十三條第一項、第一百九十五條第一項規定請求賠償，請求的項目及金額如左
      ：
  １、醫藥費用：新臺幣二十二萬二千一百六十五元。
  ２、增加生活支出：
  　　(1)背架費用：九百元。
  　　(2)看護費用：
      原告因本件車禍受傷嚴重，日常生活完全無法自理，故有僱用看護工進行看護
      之必要，但因無錢可請看護，遂由原告之父母親、姊姊為生活上之照顧及扶助
      ，期間長達六月之久，扣除原告休息睡覺之八小時，其他十六小時需由專人照
      顧，依現今學說及實務見解，被害人因傷需人看護時，而由親屬配偶看護時，
      親屬看護所付出之勞力，並非不能評價為金錢，此種親屬間基於身分關係的恩
      惠，自不能嘉惠於加害人，亦應衡量及比照僱用職業護士看護情形，認被害人
      受有相當親屬看護費用之損害，得向加害人請求賠償。因此，原告以目前行政
      院公佈最低工資額（勞工以每日正常工作八小時計算）為每月一萬五千八百四
      十元計算，原告每日十六小時係需二人輪流照顧，則看護費用每月為三萬一千
      六百八十元，六個月為一十九萬零八十元。
  ３、減少勞動能力：
      本件車禍發生時正值暑假，原告正要升華濟中學二年級，因受傷嚴重，原告本
      辦理休學一年，在家修養，視健康情形回復狀況再做打算，然至寒假期間，學
      校告知因原告為公費生，若休學一年必須賠償一十五萬元，原告因無力賠償，
      只好在身體尚未恢復情況下，勉強回到學校，完成未竟學業，估計九十二年七
      月可畢業工作，計算至五十五歲退休，可工作三十六年，以原告目前所學，將
      來可從事護理工作，於通常情形下，本應得勝任急診及看護病人之工作，卻因
      被告之侵權行為，受有頭部外傷併腦震盪、左膝擦傷、第一腰椎壓迫性粉碎性
      骨折併脊髓及神經壓迫等傷害，造成脊椎內遺留顯著運動障礙，終身不能從事
      粗重工作，僅能從事門診、文書等較輕鬆之工作，而無法勝任急診、看護病人
      等粗重工作。而一般職司急診看護病人等護理工作之薪資較門診文書護士之薪
      資一個月約多一萬元，原告以中間值五千元計算，一年之勞動能力損失六萬元
      ，三十六年合計二百一十六萬元，依霍夫曼式扣除中間利息後，被告就此部分
      應給付原告一百二十五萬五千零四十七元。
  ４、精神慰撫金：
      原告因被告之不法行為，受有頭部外傷併腦震盪、左膝擦傷、第一腰椎壓迫性
      粉碎性骨折併脊髓及神經壓迫等傷害，進出醫院二十餘次，目前脊髓內遺留顯
      著運動障礙，終身不能從事粗重工作，且日後恐有再次腰椎骨折及彎曲併發行
      動及生育困難之虞，經原告向醫生詢問將來工作及健康情形，醫生表示原告終
      身不能從事粗重工作，只能從事輕便工作，所謂輕便工作係指門診文書等較輕
      鬆之工作，而無法勝任急診及看護病人之工作。而脊髓內遺留運動障礙，將來
      難以生育如此噩耗對於尚未出社會，對於未來一切充滿憧憬、幻想、希望之原
      告，不啻晴天霹靂，讓原告對將來前途、人生感到一片茫然，不知所適，雖原
      告還可以從事輕便工作，但有多少雇主願意僱用體力、健康情形遠遜一般人之
      原告（縱有，薪水恐亦無法比照一般人），更遑論升遷加薪，而一般家庭又有
      多少人可以接受一個可能無法生育之媳婦或妻子，又有多少女人希望為自己心
      愛的人生下兩人愛的結晶，面對傷心、不捨與遺憾之父母、親友、師長及同學
      ，原告益加難過，更可了解原告所受之打擊、痛苦心靈傷害實非筆墨所能形容
      ，原告所受精神上之苦痛及壓力，實不足言喻，爰請求被告給付一百萬元之精
      神慰撫金。並聲明：（一）被告應給付原告二百六十六萬八千一百九十二元及
      自起訴狀繕本送達之翌日起至清償日止，按年息百分之五計算之利息。（二）
      原告願以現金或等值之銀行可轉讓定期存款單為擔保，請准宣告假執行。
（三）對被告抗辯所為之陳述：依臺灣省雲嘉南車輛行車事故鑑定委員會認定：被告
      駕駛自小客車，於劃有分向限制路段，左轉迴車不當，為肇事原因；原告無肇
      事因素。足稽本件車禍之肇致係因被告貿然在劃有雙黃線之禁止迴車路段迴車
      ，亦未暫停並顯示燈光或手勢，又未看清來往車輛及注意車前狀況所致。又自
      被告所駕駛之自小客車迴轉已衝出對向之慢車道，而車頭復將撞擊路燈等情況
      觀之，縱使原告在機車道行駛，亦無從即時注意車前狀況而採取必要之安全措
      施，故本件原告縱有無照駕駛及沒戴安全帽之交通違規情況，僅屬應否受行政
      罰緩之問題，與本件車禍之發生不無相當因果關係，是以被告為減免責任指稱
      原告與有過失實不足採。
三、被告則以：
（一）被告於八十九年七月十九日下午四時四十五分許，駕駛車牌號碼ＳＨ－七０四
      六號自小客車，沿嘉北公路由雲林縣北港鎮往嘉義市方向行駛，行經嘉義縣太
      保市○○里○○路○段九十號前迴車時，適有原告騎乘ＭＩＳ－０二０號重型
      機車沿嘉北公路由嘉義往北港方向行進，而依當時天氣晴朗，日間光線自然充
      足，路面乾燥、無缺陷、無障礙物，並無不能注意之情事，原告未依規定行駛
      於機車道及保持安全距離，致不及閃避，衝撞被告車輛肇事，並有無照駕駛且
      未戴安全帽之交通違規情狀，足見原告就車禍之發生，亦有過失。雖經臺灣省
      雲嘉南車禍事故鑑定委員會鑑定結果指稱被告為肇事因素，原告並無肇事因素
      。惟對於原告騎重型機車未按規定行駛於機車道及未保持安全距離，未併與審
      酌，被告不服聲請送覆議，刑事案件承審法官以被告顯有過失不能解免刑事責
      任而未准予送覆議，然刑事判決不能拘束民事法院之判斷，本件損害之發生或
      擴大，被害人亦與有過失，應適用過失相抵法則，被告僅需負二分之一過失責
      任。
（二）就原告主張之賠償部分：
  １、就醫療費用部分：
      原告請求醫療費用二十二萬元，其提出華濟醫院有關住院及門診醫療費用單據
      為憑證，諸多屬重複提出，且依全民健康保險法第八十二條規定：保險對象因
      汽車交通事故，經本保險提供醫療給付者，本保險之保險人，得向強制汽車責
      任保險之保險人代位請求該項給付。故原告醫療費用已由全民健康保險負擔部
      分，依法應予扣除，以其實際支付之醫療費用始得請求，另關於證書費非屬本
      件醫療所必要之支出，亦應予以剔除。
  ２、就增加生活支出部分：
      (1)有關背架費用若屬本件醫療所必要之支出，則被告沒有意見。
      (2)原告請求六個月看護費用，並無依據，原告所受傷害尚未達無法自理生活程
        度而需隨身看護，此部份之請求為無理由。
  ３、就減少勞動能力部分：
      (1)原告為學生，此部份請求金額過高，又計算被害人喪失或減少勞動能力之損
        害，依民法第一百九十三條規定及實務上係採「勞動能力喪失說」，作為評
        價勞動能力損失之原告所得額，應僅限於勤勞所得，應就原告受傷前之身體
        健康狀態、教育程度、專門技能、社會經驗等各方面酌定之，不能以一時一
        地之工作收入為準（參照最高法院六十三年臺上字第一三九四號判例意旨）
        ；又評價勞動能力之損害時，宜注意個人之現有收入，每因特殊因素之存在
        而與實際所餘勞動勞動能力不能相符，現有收入高者，一旦喪失其職位，未
        必能自他處獲得同一待遇，故評價殘存能力，應以其能力在通常情形下可能
        取得之收入為準（參照最高法院六十一年臺上字第一九八七號判例意旨）故
        除參考專門醫生之診斷書及勞工保險條例第五十三條附表所定殘廢給付標準
        表之殘廢等級外，仍應注意原告之職業、年齡、再教育、再就職或轉業之可
        能性作適當之認定，從事體力勞動喪失上肢或下肢時，其勞動能力減少程度
        固極重大，但在事務勞動者即勞心者，宜從輕認定。本件原告車禍發生時尚
        就讀華濟中學二年級，並無勞動能力，之後原告就讀三年級時需至華濟醫院
        實習，其確已於九十年二月至五月放暑假前至華濟醫院實習，暑假結束後亦
        至華濟醫院實習迄今，原告法定代理人於本院九十年七月二時四日調解期日
        稱原告休學等情與事實不符。又原告出院後復原良好，仍至學校上課及至醫
        院實習，並無任何異狀，絲毫未影響其就學、就業能力。
    　(2)財團法人嘉義基督教醫院（下稱基督教醫院）就原告因本件車禍造成傷害所
        為之鑑定，其回復本院之函文並非專業鑑定報告書，未見其說明判斷基準為
        何，且基督教醫院並未實際從事鑑定，僅係採問診方式，沒有安排重新造影
        等鑑定，何以判斷原告能否回復。
      (3)根據原告提出八十九年十一月一日華濟醫院出具之甲種診斷證明書，係原告
        第二次住院，醫囑：手術後不能從事粗重工作，宜休息一年。至同年月十七
        日又開立乙種診斷證明書，醫囑：目前仍門診追蹤治療中，恐日後有再次腰
        椎骨折及彎曲併發行動及生育困難之慮。辜不論原告係華濟醫院實習護士，
        診斷證明書恐有偏頗。醫師亦載：休息一年，對於日後是否有再次腰椎骨折
        及彎曲併發行動及生育困難僅屬可能臆測，且機率多少未見說明，顯非必然
        之結果。基督教醫院僅以問診方式即認原告目前追蹤顯示其殘障屬中樞神經
        系統遺存顯著障害，終身僅能從事輕便工作，惟並未說明其依據。
      (4)退萬步言，依基督教醫院函覆說明二：原告目前追蹤顯示其殘障屬中樞神經
        系統遺存顯著障害，終身只能從事輕便工作，按計算被害人減少勞動能力之
        損害，仍應注意原告之職業、年齡、再教育、再就職或轉業之可能性作適當
        之認定，從事體力勞動喪失上肢或下肢時，其勞動能力減少程度固極重大，
        但在事務勞動者即勞心者，宜從輕認定。本件原告本身唸護理科然後至華濟
        醫院實習，或將來至醫院工作，因其所學，將來工作不外為護理人員一類，
        原本即屬較輕便工作，而非粗重工作，倘原告復原良好，尚可從事此類輕便
        工作，何來減少勞動能力之損害，縱使有損害亦屬輕微，是原告請求減少勞
        動能力損害金額過高。
  ４、就精神慰撫金部分：
      按慰撫金之量定，應斟酌兩造之身分地位及經濟狀況等關係定之，查原告車禍
      發生時，為華濟中學二年級學生，而所受傷害尚屬輕微，被告教育程度為專科
      畢業，名下有一棟房子，現仍貸款中，育有二子，每月收入僅一、二萬元，於
      本件車禍事故發生後，被告有至醫院或原告家中探視慰問原告約八次，亦協助
      原告向華南產物保險股份有限公司申請醫療費用理賠，惟原告家屬不願配合提
      出收據正本而無法辦理，被告亦誠心願與原告和解，兩造聲請調解達八次，被
      告自始願盡力賠償，惟對於和解金額兩造認知差距過大，原告家屬要求過高，
      非被告能力所能負擔，故未達成和解。是以原告所受傷害復原狀況良好，精神
      上所受傷害尚非屬重大，其請求精神慰撫金一百萬元顯然過高等語資為抗辯。
      並聲明：（一）原告之訴駁回。（二）如受不利益判決，願供擔保聲請宣告免
      予假執行。
四、兩造不爭執之事實：
    事故發生後原告支付之醫療費用係因車禍造成；原告所提出之醫療費用單據之真
    正。
五、得心證之理由：
（一）按因故意或過失不法侵害他人之權利者，負損害賠償責任；不法侵害他人之身
      體或健康者，對於被害人因此喪失或減少勞動能力，或增加生活上之需要時，
      應負損害賠償責任；不法侵害他人之身體、健康、名譽、自由、信用、隱私、
      貞操，或不法侵害其他人格法益而情節重大者，被害人雖非財產上之損害，亦
      得請求賠償相當之金額，民法第一百八十四條第一項前段、第一百九十三條第
      一項、第一百九十五條第一項定有明文。經查：被告於八十九年七月十九日下
      午四時四十五分許，駕駛車牌號碼ＳＨ─七０四六號自用小客車，沿嘉北公路
      由雲林縣北港鎮往嘉義市，於行經嘉義縣太保市○○里○○路○段九十號前劃
      有雙黃線之道路，本應注意設有禁止迴車標誌或劃有分向限制線，禁止超車線
      、禁止變換車道線之路段，不得迴車，且汽車迴車前，應暫停並顯示左轉燈號
      或手勢，看清無來往車輛，並注意行人通過，始得迴轉，及應採取必要之安全
      措施，而依當時情事，並無不能注意之情形，竟疏未注意而在劃有雙黃線之禁
      止迴車路段迴車，亦未暫停並顯示燈光或手勢，又未看清來往車輛及注意車前
      狀況，即貿然迴車，適原告騎乘ＭＩＳ－○二○重型機車，沿嘉北公路由嘉義
      市往北港方向行駛至上開路段時，因閃避不及，兩車發生碰撞，致原告受有頭
      部外傷併腦震盪、左膝擦傷、第一腰椎壓迫性粉碎性骨折併脊髓及神經壓迫等
      傷害之事實，為兩造所不爭執，且經本院以九十年度交易字第五三號、臺灣高
      等法院臺南分院以九十年度交上易字第一二四四號判決確認屬實。則被告因過
      失肇事致原告受有身體傷害，應堪認定，從而原告主張被告應負過失侵權行為
      損害賠償責任，自屬有據。
（二）就原告所得請求之賠償數額，析述如下：
  １、醫療費用部分：
      原告主張其因本件車禍支出之醫療費用為二十二萬二千一百六十五元，業據原
      告提出華濟醫院、基督教醫院醫療費用明細表、宏佳藥房收據等件為證，復為
      被告所不爭執，堪信為真。兩造爭執之點僅在於原告主張前開醫療費用部分應
      全數給付，而被告則抗辯前開費用部分，應扣除健保局給付之金額，且證書費
      應不可請求等語。按人壽保險之保險人，不得代位行使要保人或受益人因保險
      事故所生對於第三人之請求權，傷害保險亦準用之，保險法第一百五十三條、
      第一百零三條固定有明文，惟按全民健康保險法第八十二條規定：「保險對象
      因汽車交通事故，經本保險提供醫療給付者，本保險之保險人得向強制汽車責
      任保險之保險人代位請求該項給付。」，全民健康保險法為保險法之特別法，
      依特別法優於普通法之原則，全民健康保險法第八十二條應優先於保險法第一
      百三十五條、第一百零三條之規定而為適用。從而全民健康保險之被保險人因
      汽車交通事故，經全民健康保險提供醫療給付者，全民健康保險之保險人自得
      向強制汽車責任保險之保險人代位請求該項給付。而依強制汽車責任保險法第
      三十條規定，於該範圍內，加害人或強制汽車責任保險之被保險人之損害賠償
      責任即因而解免，全民健康保險被保險人對於加害人之損害賠償請求權即因而
      喪失，依前開說明，原告已獲全民健康保險醫療給付部分，應無請求權，原告
      僅得請求扣除全民健康保險醫療給付之實際支出部分。再按，證書費用非屬醫
      療之必要支出，故被告就此部分抗辯屬有理由，應可採信。是以，原告實際支
      出之醫療費用為七萬零九百元（詳如附表所示），從而原告主張醫療費用在七
      萬零九百元範圍內為有理由，應予准許，逾此部分之請求為無理由，應予駁回
      。
 ２、增加生活支出部分：
     (1)背架費用：原告主張因本件車禍致需長期使用背架，背架費用九百元等語，
       業據原告提出收據乙紙，復為被告所不爭執，堪信原告此部份主張為真實，
       ，故原告此部份請求為有理由，應予准許。
     (2)看護費部分：
       原告主張因其受有頭部外傷併腦震盪、左膝擦傷、第一腰椎壓迫性粉碎性骨
       折併脊髓及神經壓迫等傷害，日常生活完全無法自理，遂由其父母親、姊姊
       受進行看護。因此，以目前行政院公佈最低工資額（勞工以每日正常工作八
       小時計算）為每月一萬五千八百四十元計算，原告每日十六小時係需二人輪
       流照顧，則看護費用每月為三萬一千六百八十元，六個月為一十九萬零八十
       元。被告辯稱原告所受傷害尚未達無法自理生活程度而需隨身看護云云。按
       對於被害人因傷住院需人看護而支付看護費用，得請求加害人賠償，素無異
       論（參最高法院四十四年台上字第一七００號、五十八年台上字第一六０號
       、一二六九號判決），則本件應審究者，即為前開看護是否為必要。經查：
       原告因本件所受之傷害為頭部外傷併腦震盪、左膝擦傷、第一腰椎壓迫性粉
       碎性骨折併脊髓及神經壓迫，且曾經於八十九年七月十九日至七月二十九日
       、同年八月十六日至九月五日住院接受開刀手術治療，足徵原告行動不便，
       日常生活無法自理，實有於住院期間僱用看護之必要，然原告就出院後需完
       全依賴看護照顧，並未舉證以實其說，故此部份請求無理由，從而原告主張
       被告應賠償住院期間增加生活需要之看護費用，於法有據，而出院後之看護
       部分，則屬無據。又直系血親相互間互負扶養義務，民法第一千一百十四條
       第一款固定有明文，惟在於因親屬受傷，而由親屬代為照顧被害人之起居，
       固係出於親情，但親屬看護所付出之勞力，並非不能評價為金錢，倘只因兩
       者身分關係密切而免除支付義務，此種親屬基於身分關係之恩惠，自不能嘉
       惠於加害人，故應衡量及比照僱用看護之情形，認縱使由親屬照料支付看護
       費用，仍得向加害人請求賠償，從而原告住院期間共計三十二天，雖由原告
       之父母親及姊姊擔任看護，仍得向被告請求賠償。是以勞動基準法規定之基
       本工資計算，每日八小時為七百九十二元（15840/20=792），每日看護時間
       以十六小時計算，合計三十二日共計五萬零六百八十八元，原告主張請求之
       看護費在五萬零六百八十八元範圍內為有理由應予准許，逾此部分之請求為
       無理由，應予駁回。
  ３、就減少勞動能力損失部分：
      原告主張在車禍發生前係就讀於華濟中學二年級，估計九十二年七月可畢業工
      作，計算至五十五歲退休，可工作三十六年，以原告目前所學，將來可從事護
      理工作，於通常情形下，本應得勝任急診及看護病人之工作，卻因被告之侵權
      行為，受有頭部外傷併腦震盪、左膝擦傷、第一腰椎壓迫性粉碎性骨折併脊髓
      及神經壓迫等傷害，造成脊椎內遺留顯著運動障礙，終身不能從事粗重工作，
      故請求減少勞動損失等語。被告辯稱：原告車禍發生時尚就讀華濟中學二年級
      ，並無勞動能力，且原告出院後復原良好，仍至學校上課及至醫院實習，並無
      任何異狀，絲毫未影響其就學、就業能力；再者，基督教醫院之鑑定方法，僅
      以問診方式為之，沒有安排重新造影等鑑定，何以判斷原告能否回復，且原告
      係華濟醫院實習護士，診斷證明書恐有偏頗，醫師亦載：休息一年，對於日後
      是否有再次腰椎骨折及彎曲併發行動及生育困難僅屬可能臆測，且機率多少未
      見說明，顯非必然之結果，又護理工作本屬較輕便工作，而非粗重工作，倘原
      告復原良好，尚可從事此類輕便工作，何來減少勞動能力之損害，縱使有損害
      亦屬輕微，是原告請求減少勞動能力損害金額過高云云。然：醫生鑑定所使用
      之鑑定方法係屬其專業知識，非他人能以常理加以置喙；而依據基督教醫院之
      鑑定結果表示：原告係屬中樞神經系統遺存顯著障害，終身只能從事輕便工作
      ，為勞保殘廢給付標準表之殘廢等級第七等情，可知原告因本件車禍已造成殘
      廢，而無法恢復至車禍前之身體狀況，再衡以護理之工作內容是為協助醫生處
      理病人之病痛、傷口，其工作負擔大，故被告空言為前開辯稱，為不可採。是
      以，按身體或健康受侵害，而減少勞動能力者，其減少及殘存勞動能力之價值
      ，不能以現有之收入為準，應以其能力在通常情形下可能取得之收入為標準；
      應就被害人受侵害前之身體健康狀態、教育程度、專門技能、社會經驗等方面
      酌定之，不能以一時一地之工作收入為準，最高法院六十一年度台上字第一九
      八七號、六十三年度台上字第一三九四號判例意旨可資參照。經查：
      (1)就此本院核以原告係受有頭部外傷併腦震盪、左膝擦傷、第一腰椎壓迫性粉
        碎性骨折併脊髓及神經壓迫之傷害，造成脊椎內遺留顯著運動障礙，終身不
        能從事粗重工作，只能從事輕便工作，且依勞工保險給付標準表，判別殘障
        等級為七，喪失勞動能力為百分之六十九點二一（卷附基督教醫院嘉基醫
        字第一○○一號函參照），及原告受傷前為華濟中學護理科二年級學生，自
        高職畢業後所從事之工作顯須運用雙手等事實，認原告因被告侵權行為所減
        少之勞動能力，應以百分之七十為適當。
      (2)又原告如自前述高職畢業，則以其學、經歷觀之，欲取得士（生）級醫事人
        員資格應非難事，而依原告所提八十九年一月十六日起實施之「醫事人員專
        業加給支給標準表」中有關士（生）級醫事人員專業加給為一萬七千三百元
        ，依此金額計算，原告每月因勞動力減少所受之損害，即為一萬二千一百一
        十元（17300x0.70=12110），而原告所請求者，僅每月五千元，低於前述之
        計算結果，自屬有理。
      (3)末按「依民法第一百九十三條第一項命加害人一次支付賠償總額，以填補被
        害人所受喪失或減少勞動能力之損害，應先認定被害人因喪失或減少勞動能
        力而不能陸續取得之金額，按其日後本可陸續取得之時期，各照霍夫曼式計
        算法，扣除依法定利率計算之中間利息，再以各時期之總數為加害人一次所
        應支付之賠償總額，始為允當。」最高法院二十二年台上字第三五三號判例
        可資參照。經查：原告主張因其勞動能力減少，每月所受損害（即不能取得
        之金額）為五千元，為有理由，已如前述；另原告為七十三年七月十七日生
        ，以原告所聲請五十五歲退休作為計算標準，原告應可工作至一百二十八年
        七月，則以原告原應於九十二年七月因畢業而開始工作起算，原告之總工作
        時間即約為三十六年，是原告僅主張三十六年之工作時間，屬有理由。從而
        ，以原告每年所受損害為六萬元（5000x12= 60000），及工作時間為三十六
        年為基準，再以簡便霍夫曼計算法扣除中間利息（以年別單利百分之五複式
        霍夫曼係數表為準，三十六年之係數為20.00000000），被告現應一次給付
        之現值，即為一百二十一萬六千四百七十六元（計算式20.00000000x60000=
        0000000，元以下四捨五入）。故原告此部份請求在一百二十一萬六千四百
        七十六元範圍內為有理由，應予准許，逾此範圍，即非正當，應予駁回。
  ４、精神慰撫金：
      原告主張因被告之過失行為，使其身體多處受傷，進出醫院二十餘次，目前脊
      髓內遺留顯著運動障礙，終身不能從事粗重工作，且日後恐有再次腰椎骨折及
      彎曲併發行動及生育困難之虞，且終身不能從事粗重工作，只能從事輕便工作
      ，而脊髓內遺留運動障礙，將來難以生育如此噩耗對於尚未出社會，對於未來
      一切充滿憧憬、幻想、希望之原告，不啻晴天霹靂，讓原告對將來前途、人生
      感到一片茫然，不知所適，雖原告還可以從事輕便工作，但有多少雇主願意僱
      用體力、健康情形遠遜一般人之原告，而一般家庭又有多少人可以接受一個可
      能無法生育之媳婦或妻子，又有多少女人希望為自己心愛的人生下兩人愛的結
      晶，面對傷心、不捨與遺憾之父母、親友、師長及同學，原告益加難過，更可
      了解原告所受之打擊、痛苦心靈傷害實非筆墨所能形容，原告所受精神上之苦
      痛及壓力，實不足言喻，爰請求被告賠償精神慰撫金一百萬元等語。被告則以
      ：被告自始願盡力賠償，惟對於和解金額兩造認知差距過大，原告家屬要求過
      高，非被告能力所能負擔，故未達成和解，復以原告所受傷害復原狀況良好，
      精神上所受傷害尚非屬重大，其請求精神慰撫金一百萬元顯然過高等語資為抗
      辯。經查：原告係七十三年七月十七日生，於車禍發生當時甫滿十六歲，上就
      讀華濟中學二年級，惟因被告之過失驟然發生車禍，而造成頭部外傷併腦震盪
      、左膝擦傷、第一腰椎壓迫性粉碎性骨折併脊髓及神經壓迫等傷害，且曾經接
      受開刀手術治療，經鑑定後屬勞保殘廢給付標準表之障害項目第八項，殘廢等
      級第七，因而領有中度肢障之身心障礙手冊，精神必受相當之痛苦；而被告係
      六十一年七月二十日生，被告教育程度為專科畢業，目前育有二子，每月收入
      為一、二萬元，本院審酌原告所受痛苦程度及被告之身分、地位及經濟能力等
      一切情狀，認原告請求六十萬元精神慰撫金為適當，應予准許，逾此部分即屬
      過高，不應准許。
（三）被告復辯稱原告騎乘重型機車未按規定行駛於機車道及未保持安全距離致發生
      車禍，原告與有過失云云，惟查：甲○○（被告）駕駛自小客車，於劃有分向
      限制路段，左轉迴車不當，為肇事原因，丙○○（原告）無肇事原因，此有台
      灣省雲嘉南車輛行車事故鑑定委員會於九十年四月十八日之鑑定意見書刑事卷
      宗可參，況被告係貿然在劃有雙黃線之禁止迴車路段迴車，亦未暫停並顯示燈
      光或手勢，又未看清來往車輛及注意車前狀況，縱使原告行駛於機車道上，亦
      無從即時注意車前狀況、採取必要安全措施或與被告保持安全距離，是被告前
      揭辯稱，顯不足採。是以其聲請再送臺灣省車輛行車事故覆議鑑定委員會覆議
      即無必要，併此敘明。
（四）末按給付無確定期限者，債務人於債權人得請求給付時，經其催告而未為給付
      ，自受催告時起，負遲延責任。其經債權人起訴，或依督促程序送達支付命令
      者，與催告同一之效力；遲延之債務，以支付金錢為標的者，債權人得請求依
      法定利率計算之利息；應付利息之債務，其利率未經約定，亦無法律可據者，
      週年利率為百分之五。民法第二百二十九條第二項、第二百三十三條第一項前
      段、第二百零三條分別定有明文。本件原告請求損害賠償，以支付金錢為標的
      ，無確定期限，又未約定利率，其並請求自本件起訴狀繕本送達之翌日即九十
      年六月十二日起至清償之日止，按年息百分之五計算之利息，於法尚無不合，
      應予准許。
（五）綜上所述，原告本於侵權行為損害賠償請求權，請求被告給付原告一百九十三
      萬八千九百六十四元（70900+900+50688+0000000+600000=0000000），及自起
      訴狀繕本送達之翌日，即九十年六月十二日起至清償日止，按年息百分之五計
      算之利息部分，為有理由，應予准許，超過部分則難謂有據，應予駁回。
六、本件事證已臻明確，兩造其餘攻擊防禦方法及舉證，經本院審酌後，核與判決結
    果無影響，毋庸一一論列，併此敘明。
七、假執行之宣告：
    兩造均陳明願供擔保，請准宣告假執行或免為假執行。關於原告勝訴部分，經核
    無不合，爰分別酌定相當之擔保金額准許之。至原告敗訴部分，假執行之聲請，
    已失所附麗，應併予駁回。
八、結論：本件原告之訴，為一部有理由，一部無理由，依民事訴訟法第三百九十條
    第二項、第三百九十二條、第七十九條但書，判決如主文。
中　　　華　　　民　　　國　　九十一　　年　　　五　　　月　　二十九　　日
~B臺灣嘉義地方法院民事第一庭
~B    審判長法官  曾文欣
~B    法      官  洪嘉蘭
~B　　法    　官　朱美璘
右為正本係照原本作成
如對本判決上訴須於判決送達後廿日內向本院提出上訴狀
中　　　華　　　民　　　國　　九十一　　年　　　五　　　月　　二十九　　日
~B　　書　記　官　沈育坤
~F0
~T40
┌──────────────────────────────────────────┐
│附表：                                                                              │
├───┬───────┬─────┬──────┬─────────┬───────┤
│編 號 │醫療院所、藥局│日期      │項        目│部分負擔及自負額  │備          註│
├───┼───────┼─────┼──────┼─────────┼───────┤
│ 一   │華濟醫院      │89.7.19-29│住院        │17700元           │含證書費400元 │
├───┼───────┼─────┼──────┼─────────┼───────┤
│ 二   │華濟醫院      │89.7.19   │門診        │400元             │              │
├───┼───────┼─────┼──────┼─────────┼───────┤
│ 三   │華濟醫院      │89.8.5    │門診        │170元             │              │
├───┼───────┼─────┼──────┼─────────┼───────┤
│ 四   │華濟醫院      │89.8.11   │門診        │150元             │              │
├───┼───────┼─────┼──────┼─────────┼───────┤
│ 五   │華濟醫院      │89.8.16-9.│住院        │46500元           │含證書費500元 │
│      │              │5         │            │                  │              │
├───┼───────┼─────┼──────┼─────────┼───────┤
│ 六   │華濟醫院      │89.9.11   │門診        │170+60+50=280元   │              │
├───┼───────┼─────┼──────┼─────────┼───────┤
│ 七   │華濟醫院      │89.9.15   │門診        │320元             │含證書費100元 │
├───┼───────┼─────┼──────┼─────────┼───────┤
│ 八   │華濟醫院      │89.9.18   │門診        │260元             │              │
├───┼───────┼─────┼──────┼─────────┼───────┤
│ 九   │華濟醫院      │89.10.9   │門診        │220元             │              │
├───┼───────┼─────┼──────┼─────────┼───────┤
│ 十   │華濟醫院      │89.10.16  │門診        │200元             │              │
├───┼───────┼─────┼──────┼─────────┼───────┤
│ 十一 │華濟醫院      │89.11.1   │門診        │170元             │              │
├───┼───────┼─────┼──────┼─────────┼───────┤
│ 十二 │華濟醫院      │89.11.15  │門診        │220元             │              │
├───┼───────┼─────┼──────┼─────────┼───────┤
│ 十三 │華濟醫院      │89.12.15  │門診        │200元             │              │
├───┼───────┼─────┼──────┼─────────┼───────┤
│ 十四 │華濟醫院      │90.4.7    │門診        │230元             │              │
├───┼───────┼─────┼──────┼─────────┼───────┤
│ 十五 │華濟醫院      │90.4.20   │門診        │290元             │含證書120元   │
├───┼───────┼─────┼──────┼─────────┼───────┤
│ 十六 │華濟醫院      │90.6.1    │門診        │120元             │              │
├───┼───────┼─────┼──────┼─────────┼───────┤
│ 十七 │華濟醫院      │90.7.4    │門診        │270元             │含證書費100元 │
├───┼───────┼─────┼──────┼─────────┼───────┤
│ 十八 │華濟醫院      │90.8.6    │門診        │400元             │含證書費100元 │
├───┼───────┼─────┼──────┼─────────┼───────┤
│ 十九 │華濟醫院      │90.11.23  │門診        │110元             │              │
├───┼───────┼─────┼──────┼─────────┼───────┤
│ 二十 │華濟醫院      │90.11.29  │藥品        │20元              │              │
├───┼───────┼─────┼──────┼─────────┼───────┤
│二十一│華濟醫院      │90.12.7   │藥品、門診  │20+50=70元        │              │
├───┼───────┼─────┼──────┼─────────┼───────┤
│二十二│華濟醫院      │90.12.14  │門診        │50元              │              │
├───┼───────┼─────┼──────┼─────────┼───────┤
│二十三│基督教醫院    │89.8.3    │門診        │170+150=320元     │              │
├───┼───────┼─────┼──────┼─────────┼───────┤
│二十四│基督教醫院    │89.8.10   │門診        │470元             │含證書費50元  │
├───┼───────┼─────┼──────┼─────────┼───────┤
│二十五│基督教醫院    │90.3.14   │門診        │50元              │              │
├───┼───────┼─────┼──────┼─────────┼───────┤
│二十六│宏佳藥局      │89.9.16   │紗布、棉棒  │3080元            │              │
├───┼───────┴─────┴──────┴─────────┴───────┤
│小計  │72270元（含證書費1370元）
├───┼──────────────────────────────────────┤
│總計  │70900元（扣除證書費）                                                       │
└───┴──────────────────────────────────────┘
